臺灣高等法院刑事判決
111年度交上易字第259號
上  訴  人  臺灣新竹地方檢察署檢察官
被      告  戴育杰


上列上訴人因被告過失傷害案件，不服臺灣新竹地方法院110年
度交易字第420號，中華民國111年6月30日第一審判決（起訴案
號：臺灣新竹地方檢察署110年度偵字第4588號），提起上訴，
本院判決如下：
    主  文
上訴駁回。
    事  實
一、戴育杰於民國109年10月7日20時10分（起訴書誤載為22時8
    分）許，騎駛車牌號碼000-000號普通重型機車，沿新竹縣
    竹北市環北路1段由南往北方向行駛，行經環北路1段與環北
    路1段71巷交岔路口時，本應注意車前狀況，並隨時採取必
    要之安全措施，而依當時天候為晴，夜間有照明，路況係乾
    燥、無缺陷之柏油路面，又無障礙物，且視距良好，並無不
    能注意之情事，詎戴育杰疏未注意及此，適有行人張王秀美
    由西往東方向步行穿越環北路1段，亦未充分注意左右來車
    ，雙方因而發生碰撞，致張王秀美受有左橈骨骨折、右側第
    1指骨近端指骨骨折、嘴唇3公分撕裂傷、左膝脛骨骨折、頭
    臉多處擦傷挫傷等傷害。戴育杰於肇事後，在未被有偵查犯
    罪職權之機關或公務員知悉前，不逃避接受裁判，留在現場
    ，經警方據報前往現場處理時，即當場承認為肇事人，因而
    接受裁判。
二、案經張王秀美訴由新竹縣政府警察局竹北分局報告臺灣新竹
    地方檢察署檢察官偵查起訴。
    理  由
壹、證據能力部分：
一、被告以外之人於審判外之言詞或書面陳述，除法律有規定者
    外，不得作為證據，刑事訴訟法第159條第1項定有明文。又
    被告以外之人於審判外之陳述，雖不符刑事訴訟法第159條
    之1至第159條之4之規定，而經當事人於審判程序同意作為
    證據，法院審酌該言詞陳述或書面陳述作成時之情況，認為
    適當者，亦得為證據；當事人、代理人或辯護人於法院調查
    證據時，知有同法第159條第1項不得為證據之情形，而未於
    言詞辯論終結前聲明異議者，視為有前項之同意，刑事訴訟
    法第159條之5亦有明文。查本件檢察官、被告戴育杰於言詞
    辯論終結前，均未就本院所認定犯罪事實而經調查採用之證
    據之證據能力予以爭執（見本院卷第41至42頁），本院復審
    酌各該證據作成時之情況，尚無違法及證明力明顯過低之瑕
    疵，認以之作為證據應屬適當，揆諸上開規定，本件經調查
    之證據，均有證據能力。
二、至於本院所引之非供述證據部分，並無證據證明係公務員違
    法取得，亦無依法應排除其證據能力之情形，應有證據能力
    。
貳、實體部分：
一、認定犯罪事實所憑之證據及理由：
  ㈠上開犯罪事實，業據被告於原審及本院審理時坦承不諱（見
    臺灣新竹地方法院110年度交易字第420號卷【下稱原審卷】
    第46頁、第51頁；本院卷第43頁），並經證人即告訴人張王
    秀美於警詢及偵查中證述在卷（見臺灣新竹地方檢察署110
    年度偵字第4588號卷【下稱偵卷】第5至6頁、第13至14頁、
    第33頁反面至第34頁），又有新竹縣政府警察局竹北分局道
    路交通事故現場圖（見偵卷第18至19頁）、道路交通事故調
    查報告表㈠㈡（見偵卷第20至21頁）、現場及車損照片（見偵
    卷第23至25頁）、車輛詳細資料報表（見偵卷第26頁）、新
    竹縣政府警察局道路交通事故初步分析研判表（見偵卷第36
    頁）、交通部公路總局新竹區監理所110年9月27日竹監鑑字
    第1100222049號函（見原審卷第17至18頁）、東元醫療社團
    法人東元綜合醫院診斷證明書（見偵卷第16頁）在卷可稽。
  ㈡汽車行駛時，駕駛人應注意車前狀況，並隨時採取必要之安
    全措施，道路交通安全規則第94條第3項定有明文。被告考
    領有駕駛執照，有卷附之道路交通事故調查報告表㈡可憑（
    見偵卷第21頁），對上揭規定自屬知之甚稔，且應確實遵守
    。而本件道路交通事故發生當時天候為晴，夜間有照明，路
    況係乾燥、無缺陷之柏油路面，又無障礙物，且視距良好，
    有前開道路交通事故調查報告表㈠（見偵卷第20頁）及現場
    照片4張（見偵卷第24至25頁）在卷可參，並無不能注意之
    情事，詎被告竟疏未注意而肇事，其應負過失罪責甚明。又
    行人穿越道路時，應注意左右無來車，始可小心迅速穿越，
    道路交通安全規則第134條第6款亦有明定。本件告訴人在未
    設有人行穿越道、人行天橋或人行地下道之交岔路口穿越道
    路時，依前述天候、路況等情，當時並無使人不能注意之情
    事，竟未充分注意左右來車逕行穿越，堪認告訴人就本件道
    路交通事故之發生亦有過失。本件道路交通事故致使告訴人
    受有左橈骨骨折、右側第1指骨近端指骨骨折、嘴唇3公分撕
    裂傷、左膝脛骨骨折、頭臉多處擦傷挫傷等傷害，有前述東
    元醫療社團法人東元綜合醫院診斷證明書在卷可證（見偵卷
    第16頁），是被告之過失行為與告訴人所受之傷害結果間，
    顯有相當因果關係。
  ㈢刑法上之過失犯，祇須危害之發生，與行為人之過失行為，
    具有相當因果關係，即能成立，縱行為人之過失，與告訴人
    本身之過失，併合而為危害發生之原因時，仍不能阻卻其犯
    罪責任（最高法院93年度台上字第1017號判決意旨參照）。
    是以告訴人雖就本件道路交通事故之發生與有過失，惟本件
    道路交通事故既係被告上開過失行為所併合肇致，被告自不
    能因此解免其過失責任。
  ㈣綜上所述，足認被告前揭任意性自白與事實相符，可以採信
    。本件罪證明確，被告犯行洵堪認定，應依法論科。
二、論罪：
    核被告所為，係犯刑法第284條前段之過失傷害罪。
三、刑之減輕：
  　被告於肇事後，在未被有偵查犯罪職權之機關或公務員知悉
    前，不逃避接受裁判，留在現場，經警方據報前往現場處理
    時，即當場承認為肇事人，因而接受裁判等情，有新竹縣政
    府警察局竹北分局高鐵派出所道路交通事故肇事人自首情形
    紀錄表在卷可考（見偵卷第57頁），為對未發覺之犯罪自首
    ，爰依刑法第62條前段規定減輕其刑。
四、原審本於同上見解，適用刑法第284條前段、第62條前段、
    第41條第1項前段、刑法施行法第1條之1第1項等規定，並審
    酌被告未曾有刑事科刑紀錄，有本院被告前案紀錄表附卷可
    參，堪認素行良好，然其未能善盡駕駛注意義務，導致告訴
    人受傷之結果，所為實應非難；考量被告坦承犯行，但因金
    額差距過大而未能與告訴人成立民事和解之犯後態度，並衡
    酌告訴人所受之傷勢及被告違反義務之程度，參以告訴人對
    於本件道路交通事故與有過失，兼衡被告自述大學畢業、經
    濟狀況普通（見原審卷第52頁）等一切情狀，判處拘役50日
    ，並諭知如易科罰金，以新臺幣1,000元折算1日。其認事用
    法，核無違誤，量刑亦屬妥適。
五、檢察官循告訴人請求之上訴意旨略以：原審雖認被告符合自
    首規定而予減輕其刑，然自首依法係得減刑，並非應減刑，
    而是否予以減刑，仍應調查被告自首動機之事實，資以釐清
    究係出於內心悔悟抑或迫於情勢，甚至僅覬覦倖邀減刑之寬
    典，憑以判斷宜否減刑，以符自首「得」減刑之立法本旨，
    而被告迄今未與被害人和解，足見其自首僅覬覦倖邀減刑之
    寬典，仍不宜減輕其刑，且原判決之量刑過輕，不足以收懲
    儆之效云云。經查：㈠刑法自首，乃為使犯罪事實易於發覺
    並節省訴訟資源，如犯罪之人在犯罪未發覺前，向該管公務
    員表明其犯罪事實，而接受裁判時，即構成得減輕其刑條件
    ，至於自首之犯人是否真心悔悟，與自首減刑條件之構成無
    關，何況犯罪之人往往自忖法網難逃，自首以邀減刑者，比
    比皆是，縱成立自首而獲減刑，並不能直認犯罪後具有悔意
    。至於犯罪後有無悔意，乃犯罪情節之一，純屬事實認定之
    問題，為事實審審認權責範圍，如不違背經驗法則及論理法
    則，即不能任指為違法（最高法院98年度台上字第2371號判
    決意旨參照）。本件被告於肇事後，在未被有偵查犯罪職權
    之機關或公務員知悉前，不逃避接受裁判，留在現場，經警
    方據報前往現場處理時，即當場承認為肇事人，因而接受裁
    判等情，符合刑法自首規定，已如前述，又無事證可認被告
    乃狡黠陰暴之徒，且有恃以犯罪之虞，是以原審斟酌案情，
    依刑法第62條前段規定減輕其刑，並無違誤。㈡關於刑之量
    定，係實體法上賦予法院得為自由裁量之事項，倘其未有逾
    越法律所規定之範圍，或濫用其權限，即不得任意指為違法
    （最高法院75年台上字第7033號判例意旨參照），而被告之
    犯行既經認定，原審判決之量刑業依刑法第57條規定而為衡
    酌，亦經本院詳述於前，並未逾越職權，亦未違反比例原則
    。從而，檢察官上訴意旨猶執前詞指摘原判決併爭執量刑，
    均無理由，應予駁回。
據上論斷，應依刑事訴訟法第368條，判決如主文。
本案經檢察官陳榮林提起公訴，檢察官黃翊雯提起上訴，檢察官
王正皓到庭執行職務。
中　　華　　民　　國　　111 　年　　10　　月　　14　　日
                  刑事第十一庭  審判長法　官  張江澤
                                      法　官  章曉文
                                      法　官  梁志偉
以上正本證明與原本無異。
不得上訴。
                                      書記官  于  誠
中　　華　　民　　國　　111 　年　　10　　月　　14　日 
附錄：本案論罪科刑法條全文
中華民國刑法第284條
因過失傷害人者，處1年以下有期徒刑、拘役或10萬元以下罰金
；致重傷者，處3年以下有期徒刑、拘役或30萬元以下罰金。